臺灣板橋地方法院刑事判決　　　　　　　　　　　　　九十年度簡上字第二九一號
　　上　訴　人　甲○○
　　即　被　告
右列上訴人因竊盜案件，不服本院板橋簡易庭九十年度板簡字第一七三七號，中華民
國九十年十月二十五日第一審判決（聲請簡易判決處刑案號：九十年度偵字第一四八
二八號），提起上訴，本院管轄之第二審合議庭判決如左：
    主  文
上訴駁回。
    事  實
一、甲○○曾因賭博案件，於民國八十五年五月二十一日經本院八十五年度易字第二
    ０五四號刑事判決判處有期徒刑六月，如易科罰金以三百元折算一日，並於八十
    五年六月二十七日確定，嗣於八十五年八月九日易科罰金執行完畢。其不知戒慎
    ，明知ＦＶＨ－九七０號牌機車，已於民國八十六年四月二十六日，在台北縣板
    橋巿民權路二一三巷九號之三住處，因積欠某地下錢莊新臺幣（下同）二萬元而
    出讓、交付與他人，用以抵債，雖未辦理移轉登記但未失竊。日後卻接獲違規罰
    單，為免受罰而竟於九十年七月四日晚上十時許，前往臺北縣警察局海山分局新
    海派出所虛報上開機車於九十年七月四日下午七時許，在臺北縣板橋巿英士路縣
    立醫院前失竊且未指定孰為竊盜之犯人，報請警方協助偵查竊盜罪嫌而誣告犯罪
    。嗣黃宗校（另經檢察官為不起訴處分）於九十年八月七日上午十一時三十分許
    ，騎乘上開機車行經臺北縣中和巿板南路四百五十五號前（原判決未載查獲時間
    及地點，應予補充），為警查獲，始循線偵悉上情。
二、案經臺灣板橋地方法院檢察署檢察官自動檢舉偵查起訴。
    理  由
一、訊據被告甲○○固坦承其曾向臺北縣警察局海山分局新海派出所申報ＦＶＨ－九
    七０號牌機車失竊不諱，惟辯稱：ＦＶＨ－九七０號牌機車係因伊積欠受讓人金
    錢，故由受讓人給付頭期款二萬元予伊，以伊之名義購入該機車，分期價金則由
    伊繳付，俟分期價金繳付完畢後，即簽具讓渡切結書予受讓人，將該機車過戶予
    受讓人。因事隔多年，伊已忘記此事，但收到以伊係該車之所有人名義舉發交通
    違規單，向監理單位查詢如何處理，經告知須繳銷車牌，如未繳銷者，則須申報
    機車遺失，伊乃向派出所報失，待黃宗校騎乘該車為警查獲時，伊始憶起該車業
    已讓渡他人云云。經查，ＦＶＨ－九七０號牌機車原係被告所有，於八十六年四
    月二十六日由被告出具機車讓渡切結書，將該車讓與他人。嗣於九十年七月四日
    晚上十時許，前往台北縣警察局海山分局新海派出所申報上開機車於九十年七月
    四日下午七時許，在臺北縣板橋巿英士路縣立醫院前失竊等情，有車輛竊盜、車
    牌失竊資料個別查詢報表－查詢車輛認可資料、臺北縣警察局車輛失竊（尋獲）
    證明單、機車讓渡切結書、機器腳踏車行車執照正反面影本各一紙附於偵查卷（
    第十四、十五、十六、二十七頁）足憑，被告於偵查中亦坦承：「（機車是你失
    竊？）沒有，是我賣地下錢莊的人，於八十六年四月二十六日，在我板橋民權路
    住處，因我欠地下錢莊二萬元，以本件機車抵債。」等語（見偵查卷二十五頁）
    不諱，其雖於本院審理時翻異前詞，抗辯受讓人交付頭期款二萬元予伊，由伊購
    入該機車，分期價金則由伊繳付，俟分期價金繳付完畢後，即簽具讓渡切結書予
    受讓人，將該機車過戶予受讓人。因事隔多年，伊已忘記此事云云，惟查，證人
    黃健家於警訊中證稱其係於八十九年九月初，在臺北縣新莊巿幸福路金歇泡沫紅
    茶店內，向一名陳姓男子以一萬八千元購入該車等語（見偵查卷第六頁背面、第
    七頁），並提出機車讓渡切結書乙紙為憑，觀諸該機車讓渡切結書之內容，其受
    讓人欄係空白，倘如被告所辯，被告既繳付該機車之分期價金，對於該機車登記
    其所有乙節當知之甚詳，豈有接獲違規罰單之時不復記憶之可能，再者，被告如
    係依約於繳付分期價金完畢而讓與該機車，何以未在機車讓渡切結書之受讓人填
    載斯人之姓名、年籍等資料，凡此，衡與事理悖違，是以被告前開抗辯，不足採
    信。又證人黃宗校騎乘之該機車，係其委託其弟黃健家購入，僅未辦理過戶手續
    乙節，核與證人黃健家證述之情節相符，並經公訴人偵查後，認黃宗校所涉竊盜
    犯罪嫌疑不足而為不起訴處分，有不起訴處分書一紙附卷可參。綜上所述，被告
    明知其所有之ＦＶＨ－九七０號牌機車並未於九十年七月四日下午七時許，在臺
    北縣板橋巿英士路縣立醫院前失竊，竟向臺北縣警察局海山分局新海派出所申報
    失竊，確有未指明犯人而誣告他人犯竊盜罪之故意。至於機車出售後買受人不辦
    理過戶登記、註銷牌照登記時，原車主可檢附已登報紙、已繳清稅費之註銷牌照
    登記申請書，由監理機關審核原車主登報或存證信函催告買主之催告內容是否與
    申請人所述車號、買受人原車主等資料相符；牌照稅及燃料使用費是否繳清，以
    完成註銷牌照手續，此參照卷附台北巿監理處汽機車牌照管理作業實施要點第三
    點規定即明，被告讓與本件機車予受讓人後，受讓人並未向監理機關辦理移轉登
    記手續時，可依前開規定辦理，監理機關縱然告知被告須持牌照辦理註銷手續，
    然被告明知本件機車業已讓與他人，並未失竊，竟向臺北縣警察局海山分局新海
    派出所報失，仍無解免其誣告他人犯竊盜罪之罪責，被告所辯，核係避重就輕之
    詞，委無足採。綜上所述，本件事證已甚明確，被告之犯行，堪以認定。
二、查被告甲○○明知ＦＶＨ－九七０號牌機車原係其所有，業已讓與他人，竟向臺
    北縣警察局海山分局新海派出所申報上開機車失竊等情，核係犯刑法第一百七十
    一條第一項未指定犯人之誣告罪。原審以被告犯行明確，認被告所為係犯前開之
    罪，核無違誤。且查被告曾因賭博案件，於八十五年五月二十一日經本院八十五
    年度易字第二０五四號刑事判決判處有期徒刑六月，如易科罰金以三百元折算壹
    日，並於八十五年六月二十七日確定，嗣於八十五年八月九日易科罰金執行完畢
    ，有臺灣高等法院檢察署刑案記錄簡覆表一件附卷可稽，五年以內再犯本件之罪
    ，為累犯，應法加重其刑。原審依刑事訴訟法第四百四十九條第一項前段、第四
    百五十四條第二項（原判決疏未記載，應予補正）、刑法第一百七十一條第一項
    、第四十七條、第四十一條第一項、罰金罰鍰提高標準條例第一項前段、第二條
    ，量處拘役五十日，並諭知易科罰金之折算標準（以三百元折算一日），認事用
    法，核無不合，量刑亦屬妥適。上訴意旨任意指摘原判決量刑過重，求予撤銷改
    判，為無理由，應予駁回。
據上論斷，應依刑事訴訟法四百五十五條之一第一項、第三項、第三百七十一條、第
三百六十八條，判決如主文。
本案經檢察官林建中到庭執行職務。
中      華      民      國      九十一      年      二      月    六    日
                                      臺灣板橋地方法院刑事第四庭
                                          審判長法  官  許  仕  楓
                                                法  官  徐  子  涵
                                                法  官  徐  福  晉
右正本證明與原本無異
本件不得上訴。
                                          書   記   官  陳  慧  儷
中      華      民      國      九十一      年      二      月    六    日
附錄本案論罪科刑法條全文：
中華民國刑法第一百七十一條第一項
未指定犯人，而向該管公務員誣告犯罪者，處一年以下有期徒刑、拘役或三百元以下
罰金。
未指定犯人，而偽造、變造犯罪證據或使用偽造、變造之犯罪證據，致開始刑事訴訟
程序者亦同。
